【裁判字號】    98,訴,136
【裁判日期】    980623
【裁判案由】    請求賠償損害
【裁判全文】
臺灣彰化地方法院民事判決               98年度訴字第136號
原      告  甲○○
                      巷104.
被      告  乙○○
                      弄9號
被      告  丙○○
                      弄9號
共      同
訴訟代理人  李振祥律師
複  代理人  陳榮昌律師
上列當事人間請求賠償損害事件，原告提起刑事附帶民事訴訟（
97年度附民字第165 號），經本院刑事庭裁定移送前來，本院於
民國98年6 月9 日言詞辯論終結，判決如下：
    主      文
原告之訴及其假執行之聲請均駁回。
    事實及理由
一、原告起訴主張：被告2 人於民國（下同）97年4 月5 日下午
    1 時許，在彰化縣社頭鄉○○村○○路○ 段247 巷104 號前
    ，與原告因被告乙○○所開設之補習班聲音太吵而發生爭執
    ，被告等基於恐嚇之共同故意，對原告恫嚇稱：「要找人修
    理你，要做掉你」，使原告心生畏懼，身心遭受鉅創，從此
    不敢繼續居住於原住所，而舉家遷離，改住位於彰化縣社頭
    鄉仁和村之山上居所，因該居所與原住所相距10公里，原告
    每天需接送女兒上學、補習之緣故，原告接送女兒從山上居
    所到小學及補習班往返，至女兒國中畢業為止，所需之交通
    費用約新臺幣（下同）109,500 元；另外亦有精神勞力之支
    出；且因山上居所日夜溫差較大，原告岳母因此引發肺炎過
    世，原告妻子亦因此患有憂鬱症；再原告原住所的房子當初
    購買時，裝潢及相關設備共計支出1,020 萬元，現再轉售價
    格僅餘約546 萬元，故損失474 萬元。原告受有上開損失，
    均因被告2 人共同侵權行為導致，爰依侵權行為法律關係，
    請求被告2 人連帶賠償100 萬元，並聲明：(1)被告等應連帶
    給付原告100 萬元，及自起訴狀繕本送達之翌日起至清償日
    止，按週年利率百分之5 計算之利息。(2)訴訟費用由被告連
    帶負擔。(3)願供擔保，請准宣告假執行。
二、被告2 人答辯：被告2 人並無恐嚇原告之情事，此有彰化縣
    警察局田中分局社頭分駐所警員沈契存、林俊忠於該恐嚇刑
    事案件中到庭證稱：「並未聽到被告2 人對原告說要找人修
    理他、做掉他。」等語為證。退步言之，縱被告2 人對原告
    恐嚇，原告所受之身心傷害亦甚輕微，原告請求被告2 人連
    帶賠償100 萬元，實屬過高。就原告稱因身心受創而需舉家
    搬遷居住而言，原告何以不遷往更遠之外縣市，而僅遷往距
    離原告原本住家不遠之同鄉仁和村石坑1 巷38號；且原告亦
    曾自承係因在仁和村石坑1 巷38號之廟裡當義工，才會搬去
    那裡居住，顯見原告搬遷並非受到被告恐嚇影響。再原告雖
    請求因接送女兒上學、補習往返所需之交通費用及精神勞力
    支出，惟未提出支出之相關收據為憑，且亦與被告之恐嚇行
    為間無因果關係。復依據彰化縣社頭鄉衛生所於97年7 月24
    日開立之死亡證明書記載，原告之岳母係因敗血性休克死亡
    ，與被告恐嚇行為間並無因果關係；另依據財團法人彰化基
    督教醫院於97年2 月29日之診斷書記載內容：「重憂鬱症，
    於97年2 月19日、97年2 月29日於本院門診治療」可知，原
    告之妻子罹患重鬱症之時間係早於97年4 月5 日被告為本案
    恐嚇行為之前，是自與被告恐嚇行為無關。且現今市場局勢
    受到金融風暴影響，房屋本來就會跌價，原告主張之房屋跌
    價一情與被告恐嚇行為間並無因果關係存在。並聲明：(1)原
    告之訴及假執行之聲請均駁回。(2)訴訟費用由原告負擔。(3)
    如受不利之判決時，請准供擔保免為假執行。
三、兩造不爭執事項：
（一）97年4 月中旬原告舉家搬至彰化縣田中鎮社頭鄉仁和村，
      該居所與原告原住所相距約10公里。
（二）原告之岳母是死於敗血性休克。
（三）原告之妻謝南音97年2 月間即因重鬱症就醫治療。
（四）被告2 人於彰化縣田中鎮○○鄉○○村○○路○ 段247 巷
      106 號2、3樓開設易學堂補習班。
（五）97年4 月5 日事發後到同年4 月中旬間，被告2 人並未恐
      嚇原告。
（六）另案證人林勝雄被訴偽證部分，已經臺灣彰化地方法院檢
      察署檢察官以98年度偵字第1726號為不起訴處分確定。
（七）被告2 人已經本院刑事庭以97年度簡上字第278 號、97年
      度簡字第357 號判決分別判決有罪確定。
四、本院之判斷：
（一）原告主張被告2 人於上揭時、地對其有前述恐嚇之行為，
      並對被告2 人提出刑事告訴，經本院刑事庭以97年度簡字
      第357 號、97年度簡上字第278 號，判決被告2 人觸犯刑
      法第305 條之恐嚇罪，均處拘役20日，得易科罰金確定在
      案，有前開刑事判決在卷可稽（見本院卷第7-13頁）。被
      告2 人雖仍否認有前述刑事判決所載恐嚇原告之犯行，且
      提出彰化縣警察局田中分局社頭分駐所警員沈契存、林俊
      忠於上開恐嚇刑事案件中之證詞為佐。然查：
    1.依證人即本案原告甲○○、證人林勝雄、證人即本案原告
      之妻謝南音於刑事判決中之證述內容可知，當天係因證人
      謝南音檢舉被告乙○○所經營之前開補習班噪音過大，妨
      害到原告一家居住之安寧，本案兩造遂於警員沈契存、林
      俊忠到場處理時，發生爭執，而於爭執現場，被告丙○○
      乃以：「要叫人家修理你」等語，被告乙○○則應聲附和
      以：「好，叫人家把你修理、修理做掉」等語，共同為恐
      嚇原告之行為（見本院卷第7 、8 頁）。
    2.證人沈契存警員雖於97年4 月18日偵訊時證稱：其沒有聽
      到有人在罵「瘋女人、要把誰做掉、修理」等語，惟其於
      本院刑事庭審理時證述：其在寫資料的時候，兩邊吵起來
      ，當時有很多聲音，所以其不清楚詳細內容，其沒有很注
      意細節，因為那時候那邊一句這邊一句，其只知道兩邊很
      吵，但是不知道兩邊吵什麼內容，所以其在檢察官那邊說
      沒有聽到有人在罵「瘋女人、要把誰做掉、修理」等語（
      見本院卷第8 頁），足認證人沈契存警員對於兩造間之爭
      執話語係不清楚，而非為「確認被告並未為恐嚇言語」之
      證詞甚明，尚不能以證人沈契存警員前揭所為之證言，作
      為認定被告2 人未為恐嚇行為之依據。另證人林俊忠警員
      於本院刑事庭審理時則證稱：其有聽到有人罵「瘋婆子」
      ，惟因現場言語衝突嚴重，其忙於將兩造隔開、處理火爆
      場面，故未注意當時何人是否有說何言語等語（見本院卷
      第8 頁），是證人林俊忠警員之證言，亦僅足以認定其不
      清楚兩造間當時爭執之言語，尚不得遽以推認被告2 人絕
      無上揭恐嚇原告之行為。
    3.故被告2 人辯稱並無恐嚇原告之行為，且提出證人即警員
      沈契存、林俊忠之證詞為證，並無可採，參以證人林勝雄
      與被告2 人並無仇隙，應無甘冒偽證罪之風險恣為虛偽陳
      述之可能，再證人林勝雄因被告2 人告訴偽證罪之案件，
      業經不起訴確定，有臺灣彰化地方法院檢察署98年度偵字
      第1726號不起訴處分書1 份在卷可考（見本院卷第84、85
      頁），是證人林勝雄於本院刑事庭所為之證詞應屬可信。
      酌以證人林勝雄、謝南音於本院刑事庭審理時所為之證述
      亦大致相符，足徵被告2 人於前開時、地，對於原告所為
      之上開恐嚇行為，乃屬真實。
（二）按因故意或過失，不法侵害他人之權利者，負損害賠償責
      任。故意以背於善良風俗之方法，加損害於他人者亦同；
      不法侵害他人之身體、健康、名譽、自由、信用、隱私、
      貞操，或不法侵害其他人格法益而情節重大者，被害人雖
      非財產上之損害，亦得請求賠償相當之金額，民法第184
      條第1 項、第195條第1項分別定有明文。又損害賠償之債
      ，以有損害之發生及有責任原因之事實，並二者之間，有
      相當因果關係為成立要件。故原告所主張損害賠償之債，
      如不合於此項成立要件者，即難謂有損害賠償請求權存在
      （最高法院48年臺上字第481 號判例意旨參照）。而所謂
      相當因果關係，乃以普通一般人之社會生活經驗為判斷標
      準，須一定行為之出現，通常會導致一定結果之發生時，
      始得認為其行為與該項結果間，具備相當因果關係。本件
      原告主張：被告以加害生命、身體之事對其為恐嚇之行為
      ，致其受有因舉家遷離，每日需接送女兒上下學而支出交
      通費用及精神勞力之損害；其原住所地之房屋價格滑落之
      損害；其岳母因不適應搬遷後之新址氣候而死亡之損害；
      其妻子罹患重鬱症之損害，故被告2 人應負賠償之責。被
      告2 人則否認原告所謂之前揭損害與渠等有關。故依民事
      訴訟法第277 條前段規定，自應由原告對於被告2 人之恐
      嚇行為與原告所受之損害二者間，是否具有相當因果關係
      等節，負舉證之責。經查：
    1.原告主張：因被告2 人之恐嚇行為，不敢繼續居住於原住
      處，舉家另擇他處居住，因而多支出相關之費用，惟原告
      並不否認自97年4 月5 日至同年4 月中旬原告搬家為止，
      被告2 人並未再為恐嚇原告之行為（見本院卷第118 頁）
      ，且原告係因本身恰巧為現在新居所寺廟之義工，始會搬
      至山上居住等情（見本院卷第28頁），是案件進入司法程
      序、被告2 人經判決有罪確定後，是否仍有其他具體之事
      由，足認被告2 人尚有為恐嚇行為之虞，致原告具有不得
      不舉家搬遷之理由及客觀上之必要性？綜觀全卷資料及原
      告之陳述，恐均尚難資為認定，是原告之搬遷行為與被告
      2 人之恐嚇行為間，是否具有一般事理經驗法則上之相當
      因果關係，乃非無疑，原告此部分之主張，並非有理。又
      原告雖主張：原本居住之房子於購買當時，加計裝潢、相
      關設備費用，共計支出1,020 萬元，現再轉售之價格僅餘
      約546 萬元，其乃損失474 萬元云云，並提出房屋買賣契
      約、房屋裝潢收據、鑑價資料等為憑，惟衡情而論，房屋
      購買後，本有可能隨時間折舊、或因整體經濟環境之不景
      氣，而影響轉售之價格，此係市場交易價值之正常浮動特
      性所致，與被告2 人恐嚇原告之行為，是否具有相當因果
      關係存在，亦非無可疑之處。再原告原住所之房屋並未因
      被告2 人之恐嚇行為，有何不堪使用之狀態甚明，是尚不
      得將該房屋交易價格下跌之損失歸責於被告2 人，原告此
      部分之請求亦非有理。
    2.原告復主張：因搬家至山上，接送女兒上學、補習之往返
      路途增加，受有交通費及精神勞力支出等損失，共計約10
      9,500 元；原告岳母因山上溫差過大，引發肺炎過世；原
      告妻子因被告2 人之恐嚇行為，患有憂鬱症云云。惟原告
      自始並未提出交通費用支出之相關證明，又此部分之支出
      依一般社會通常觀念，乃非通常伴隨被告2 人之恐嚇行為
      所生，兩者間難認有因果關係存在。另原告之岳母謝劉汾
      係死於敗血性休克；原告之妻謝南音早於被告2 人為前揭
      恐嚇行為前之97年2 月間，即因重鬱症住院治療，此有彰
      化縣社頭鄉衛生所死亡證明書、彰化基督教醫院診斷證明
      書在卷可按（見本院卷第54、55頁），亦為兩造所不爭執
      ，是猶難認為原告之岳母及妻子均係因被告2 人之恐嚇行
      為，而分別產生上開死亡、重鬱症之結果；且縱使原告之
      岳母及妻子因被告2 人之恐嚇行為產生任何之損害，原告
      亦無代為請求之權限，蓋實原告本身所受之損害與原告之
      岳母、妻子所受之損害，係屬二事，本屬當然，不應混淆
      ，故原告上揭部分之請求，亦屬無據。
五、綜上所述，原告主張因被告2 人之恐嚇行為而受有上揭損失
    云云，不僅部分未能提出證據以實其說，其所稱之損失與被
    告2 人之恐嚇行為間，亦無相當因果關係存在。從而原告依
    據侵權行為之法律關係，請求被告等連帶賠償損害100 萬元
    ，及自起訴狀繕本送達之翌日起至清償日止，按週年利率百
    分之5 計算之利息，為無理由，應予駁回。而原告之訴既經
    駁回，則其假執行之聲請已失所附麗，應併予駁回。
六、本件事證已臻明確，兩造其餘之攻擊或防禦方法及事證，經
    本院詳加審酌後，核與本件判決結果不生影響，爰不逐一論
    述，附此敘明。
七、本件原為刑事附帶民事訴訟，依法毋須繳納裁判費，兩造亦
    未支出任何訴訟費用，爰不另為訴訟費用負擔之諭知。
中    華    民    國    98    年    6     月    23    日
                  民事第二庭    法  官  林秉暉
以上正本係照原本作成。
如對判決上訴，應於判決送達後20日內向本院提出上訴狀。
中    華    民    國    98    年    6     月    24    日
                                書記官  廖春慧


司法院資訊處製作；財團法人民間司法改革基金會備份。
